臺灣臺北地方法院交通事件裁定九十一年度交聲更字*第二０號
　　異　議　人　即
　　受　處　分　人　甲○○　男.
右列受處分人因違反道路交通管理處罰條例案件，對於台北市交通事件裁決所於中華
民國九十年八月二十八日所為之北市裁三字第裁二二－Ａ00000000號裁決，
聲明異議，經本院於中華民國九十一年一月三十一日以九十年度交聲字第九六五號裁
定異議駁回，嗣受處分人不服提起抗告，而由台灣高等法院於中華民國九十一年三月
二十九日以九十一年度交抗字第一九０號撤銷原裁定發回本院，本院更為裁定如左：
    主  文
原處分撤銷。
甲○○不罰。
    理  由
一、按法院受理有關交通事件，準用刑事訴訟法之規定，道路交通管理處罰條例第八
    十九條前段定有明文，是最高法院七十六年台上字第四九八六號判例所揭示之意
    旨：認定犯罪事實所憑之證據，雖不以直接證據為限，間接證據亦包括在內；然
    而無論直接或間接證據，其為訴訟上之證明，須於通常一般之人均不致有所懷疑
    ，而得確信其為真實之程度者，始得據為有罪之認定，倘其證明尚未達到此一程
    度，而有合理之懷疑存在以致事實審法院無從取得有罪之確信時，即應由法院為
    諭知被告無罪之判決，亦即刑事訴訟法上法院認定事實之最重要原則「認定被告
    有罪，就該有罪事實不能有任何之合理懷疑存在」，於法院審理行為人違反道路
    交通管理處罰條例案件時，自當有其適用。易言之，法院於審理行為人違反道路
    交通管理處罰條例案件，當踐行完畢調查證據之程序後，為事實之認定時，如就
    原處分機關所認定之行為人違規之事實仍有合理之訴訟上懷疑，而無法百分之百
    確信行為人確有該當於道路交通管理處罰條例各該處罰條文之構成要件事實時，
    即應依訴訟上之待證事實「倘有懷疑，則從被告之利益作解釋」之證據法則，作
    對受處分人有利之認定。
二、本件原處分機關認受處分人即異議人甲○○於八十九年二月十二日十六時十分許
    ，駕駛車號ＡＨ－三五一號之公共汽車，沿台北市○○路由東往西方向行駛，途
    經台北市○○路與莊敬路無標誌限制時速之交岔路口時，欲左轉至台北市○○路
    內，原應注意左轉彎車應讓直行車先行，依當時情形，亦無不能注意情事，竟疏
    於注意而貿然左轉，適有黃麗生駕駛車號ＣＴ－八０九二號之自用小客車，沿台
    北市○○路由西往東方向行駛，本亦應注意在市區道路，無標誌設置下，時速不
    得超過四十公里，及汽車行駛時，駕駛人應注意車前狀況，並隨時採取必要之安
    全措施，依當時情形，亦無不能注意情事，竟疏於注意而貿然以時速五十公里速
    度行駛，且未注意車前狀況，採取必要之安全措施，二車終因煞閃不及而發生擦
    撞，致受處分人所駕駛車輛再往前滑行而撞及在台北市○○路、信義路口等待燈
    光號誌由紅燈轉為綠燈行駛之由連開順所駕駛之車號ＥＯ－六九二號營業小客車
    ，再擠壓由張敏昌所駕駛車號ＨＤ－八五六八號自用小客車，致受處分人所駕駛
    大客車上乘客江櫻嬌受有頭部外傷、右小腿擦傷、左膝扭傷，及廖秀琴受有頭部
    外傷、左髖關節及左小腿挫傷、左小腿擦傷，經台北市政府警察局交通警察大隊
    員警莊南樓據報到場處理並繪製現場圖，嗣由員警以受處分人有前揭違反修正前
    道路交通管理處罰條例第六十一條第二項規定之行為掣單舉發，嗣將前開舉發通
    知單送達於受處分人，經受處分人於舉發通知單所載應到案日期（即八十九年四
    月十日）前向原處分機關提出申訴，並告以受處分人即為實際之汽車駕駛人，案
    經原處分機關即台北市交通事件裁決所函請舉發單位即台北市政府警察局交通警
    察大隊調查，因認受處分人確有前開違規行為，原處分機關乃以「違反安全規則
    ，肇事致人受輕傷」之違規事實，並依修正前道路交通管理處罰條例第六十一條
    第二項、原違反道路交通管理事件統一裁罰標準及處理細則（現更名為違反道路
    交通管理事件統一裁罰基準及處理細則）第四十四條第一項及原違反道路交通管
    理事件統一裁罰標準表（以下簡稱標準表，現更名為違反道路交通管理事件統一
    裁罰基準表）之規定，於九十年八月二十八日裁處受處分人吊扣駕駛執照三個月
    。
三、訊據受處分人固不否認其於前揭時地駕駛上開車輛左轉而與證人黃麗生所駕駛之
    車輛發生擦撞並致其所搭載之乘客江櫻嬌及廖秀琴受輕傷之事實，惟堅決否認有
    何違反道路交通管理處罰條例規定之行為，辯稱：當時其業已轉彎通過道路中心
    點等語。按汽車行駛至交岔路口，轉彎車應讓直行車先行。但直行車尚未進入交
    岔路口，而轉彎車已達中心處開始轉彎，直行車應讓轉彎車先行，道路交通安全
    規則第一百零二條第一項第六款定有明文。經查：受處分人與證人黃麗生所駕駛
    之前開車輛係於台北市○○路與莊敬路無標誌限制時速之交岔路口發生擦撞，其
    第一堆落土係落於距離距離信義路路緣一點一公尺及莊敬路口中心線一點四公尺
    處，第二堆落土則係落於莊敬路之行人穿越道上，業據證人即現場處理員警莊南
    樓於本院調查中證述在卷，並有其所繪製之道路交通事故調查報告表所附事故現
    場圖在卷可稽；又依受處分人所提出之現場照片觀之，受處分人所駕駛車輛之受
    損位置多係於右側車身，且該車輛之右側車門至右後輪前之近車身中心處（不含
    後車輪）有凹陷之情形；又證人黃麗生於八十九年二月十二日員警訪談時自承：
    其駕車至肇事路口乍見一部公車突然左轉，當時距離該車約有二部車身之距離等
    語，此有交通事故談話紀錄表一紙在卷可參；而證人莊南樓於本院調查中證稱：
    以證人黃麗生所駕駛之車輛估算二部車身之距離約為八公尺左右等語，徵諸上開
    事故現場圖所示，前開違規地點之莊敬路路寬分別約為七點三及七點七公尺等情
    ，足見證人黃麗生之直行車於受處分人所駕駛之車輛轉彎前，應尚未進入交叉路
    口，揆諸前揭之說明，尚難逕以上開處分相繩。是受處分人上開所辯，應屬可採
    。
四、綜上所述，原處分機關所認定受處分人有左轉彎車未讓直行車先行之行為，而肇
    事致人受輕傷之事實，既有前揭不當之處，而原處分機關未予詳查遽對受處分人
    為前開裁決，即有未洽。受處分人聲明異議意旨否認違規指摘原裁決不當，為有
    理由，是原裁決既有前開違誤即屬無可維持，應由本院予以撤銷改判，並另為不
    罰之諭知，而裁處如主文第二項所示之處分。
據上論斷，應依道路交通案件處理辦法第二十條前段，裁定如主文。
中      華      民      國     九十一     年     十二     月十六    日
                                      臺灣臺北地方法院交通法庭
                                          法  官    黃雅君
右正本證明與原本無異。
如不服本裁定，應於裁定送達後五日內向本院提出抗告狀。
                                          書記官    梁淑時
中      華      民      國     九十一     年     十二     月    十九    日
